臺灣嘉義地方法院民事判決　　　　　　　 96年度訴字第259號
原　　　告　乙○
被　　　告　復華資產管理股份有限公司
法定代理人　甲○○
訴訟代理人　龔驥群
上列當事人間請求返還拍賣價款事件，本院於民國96年6月29日
言詞辯論終結，判決如下：
    主  文
原告之訴及假執行之聲請均駁回。
訴訟費用由原告負擔。
    事實及理由
一、按訴狀送達後，原告不得將原訴變更或追加他訴。但被告同
    意者，不再此限。民事訴訟法第255條第1項第1款定有明文
    。本件原告起訴時，以復華商業銀行股份有限公司（下稱復
    華銀行）為被告，嗣於起訴狀繕本送達後，於民國96年6月2
    9日變更以復華資產管理股份有限公司為被告，經復華銀行
    同意，是原告變更被告，核與前揭規定相符，應予准許。
二、原告主張：復華銀行以訴外人王國枝、王皆得積欠債務為由
    ，向本院聲請強制執行訴外人王國枝、王皆得所有坐落嘉義
    縣六腳鄉○○段六南小段393-2號土地（下稱系爭土地），
    經本院會同地政機關查封系爭土地，查封筆錄記載系爭土地
    無地上物，拍賣公告亦未記載系爭土地上有地上物，原告向
    承辦書記官詢問，亦經答覆稱系爭土地上確無地上物。嗣原
    告以新臺幣（下同）564,000元拍定取得系爭土地，並經點
    交後，向嘉義縣朴子地政事務所（下稱朴子地政）申請鑑界
    ，發現系爭土地重劃後圖簿不一致，經朴子地政於96年1月1
    1日釘界勘測結果，系爭土地上竟有4座墳墓。原告購買系爭
    土地原應係可耕作之空地，然依一般民間習俗，原告無法遷
    移墳墓以作為耕地使用，是系爭土地顯有瑕疵。又強制執行
    乃係執行法院代理債權人就債務人之財產執行，以實現債權
    ，且復華銀行已於95年8月25日將其就本件對訴外人王國枝
    、王皆得之一切權利讓與被告，爰依民法第373條、第354條
    、第359條之規定，向被告解除拍賣之買賣契約，並依民法
    第259條第2款、第179條之規定，提起本訴。聲明：被告應
    給付原告564,000元，及自起訴狀繕本送達翌日起至清償日
    止，按週年利率5﹪計算之利息，並願供擔保，請准宣告假
    執行。
三、被告則以：依強制執行法拍賣程序所為之拍賣，並無瑕疵擔
    保責任之適用，且本件執行程序已經終結等語置辯。聲明：
    原告之訴及假執行之聲請駁回，如受不利判決，請准供擔保
    ，宣告免為假執行。
四、本院之判斷：
（一）經查，復華銀行以訴外人王國枝、王皆得積欠債務為由，
      向本院聲請強制執行訴外人王國枝、王皆得所有系爭土地
      ，本院於95年1月11日會同朴子地政執行查封，經3次定期
      拍賣結果均無人應買，執行法院進行特別拍賣程序，原告
      向本院表示願以564,000元應買，經繳納價金，本院核發
      權利移轉證書予原告收受，又復華銀行於95年4月30日將
      其對本件訴外人王國枝、王皆得之債權及其從屬權利讓與
      被告，並於95年8月25日公告，本院於95年12月20日實行
      分配，被告受償461,244元等情，業經本院調取本院94年
      度執字第15363號卷宗核閱屬實，應堪認定。
（二）次按，物之出賣人對於買受人，應擔保其物依第373條之
      規定危險移轉於買受人時無滅失或減少其價值之瑕疵，亦
      無滅失或減少其通常效用或契約預定效用之瑕疵。但減少
      之程度，無關重要者，不得視為瑕疵。出賣人並應擔保其
      物於危險移轉時，具有其所保證之品質。買賣因物有瑕疵
      ，而出賣人依前5條之規定，應負擔保之責者，買受人得
      解除其契約或請求減少其價金。但依情形，解除契約顯失
      公平者，買受人僅得請求減少價金。民法第354條、第359
      條固定有明文。然按拍賣之不動產買受人，就物之瑕疵無
      擔保請求權，此觀諸強制執行法第113條準用同法第69條
      規定甚明。本件系爭土地係由執行法院依強制執行程序，
      進行查封、拍賣，而由原告拍定買受乙節，已如上述，是
      原告應買拍定之系爭不動產既係由執行法院進行拍賣程序
      而買受，縱令執行標的物有物之瑕疵，揆諸前揭規定，原
      告並無物之瑕疵擔保請求權，自難據此主張依民法第359
      條規定行使解除權。
（三）再按，依強制執行法所為之拍賣，為買賣之一種，即債務
      人為出賣人，拍定人為買受人，而以拍賣機關代替債務人
      立於出賣人之地位（最高法院80年臺抗字第143號判例要
      旨參照）。本件復華銀行以訴外人王國枝、王皆得積欠債
      務為由，向本院聲請強制執行訴外人王國枝、王皆得所有
      系爭土地，原告於本院進行特別拍賣程序中，應買取得系
      爭土地，被告則自復華銀行受讓其對訴外人王國枝、王皆
      得之債權，則依首揭說明，被告或復華銀行並非買賣之當
      事人，從而，原告主張向被告行使解除買賣契約之意思表
      示，並據以依民法第259條第2款之規定，請求被告給付56
      4,000元，顯屬無據。
（四）末按無法律上之原因而受利益，致他人受損害者，應返還
      其利益。雖有法律上之原因，而其後已不存在者，亦同。
      民法第179條定有明文。本件系爭不動產之拍賣程序，出
      賣人為債務人王國枝、王皆得，買受人為原告，被告則係
      本於自復華銀行受讓其對王國枝、王皆得之債權，而依強
      制執行程序分配價金而受償461,244元，則被告受有價金
      分配之利益，係因王國枝、王皆得清償被告之債權，故被
      告因強制執行受分配價金之利益，並非無法律上之原因，
      自與首揭不當得利之構成要件有異。是原告依民法第179
      條不當得利之法律關係，請求被告給付564,000元，亦屬
      無據。
五、綜上，原告主張對被告解除買賣契約，依第259條第2款、第
    179條之規定，請求被告給付564,000元及其利息，為無理由
    ，應予駁回。又原告之訴既經駁回，其假執行之聲請亦失所
    依附，應併予駁回。
六、本件事證已臻明確，兩造其餘陳述及攻擊、防禦方法，經本
    院審酌後，認與判決結果不生影響，爰不予一一論述，併此
    敘明。
七、據上論結，本件原告之訴為無理由，依民事訴訟法第78條，
    判決如主文。
中　　華　　民　　國　　96　　年　　7　　月　　 13　　日
                  民事第二庭  法  官  蘇雅慧
上為正本係照原本作成。
如不服本判決，應於送達後20日內，向本院提出上訴狀並表明上
訴理由，如於本判決宣示後送達前提起上訴者，應於判決送達後
10日內補提上訴理由書（須附繕本）。
中　　華　　民　　國　　96　　年　　7　　月　   13　　日
                              書記官　劉昀匊
